【裁判字號】    90,訴,649
【裁判日期】    890704
【裁判案由】    業務過失致死
【裁判全文】
臺灣高雄地方法院刑事判決                            九十年度訴字第六四九號
    公  訴  人  臺灣高雄地方法院檢察署檢察官
    被      告  甲○○
右列被告因業務過失致死案件，經檢察官提起公訴（八十九年度偵字第九五九八號）
，本院判決如左：
    主  文
甲○○無罪。
    理  由
一、公訴意旨略謂：被告甲○○係中工機械股份有限公司（以下簡稱中工機械公司）
    僱用之重機械操作手；緣中華工程股份有限公司（以下簡稱中華工程公司）承攬
    台灣電力股份有限公司興達港火力發電廠填灰場中期工程，並將其中卵塊石及混
    凝土型塊（消波塊）拋放工程，轉由入進營造有限公司（以下簡稱入進營造公司
    ）承攬，而入進營造公司再將消波塊放入海邊堤岸工程轉由順地工程行承攬。甲
    ○○即係中華工程公司向中工機械公司簽訂契約，由中工機械公司派遣操作編號
    ○八─○○九─四台起重中○一六四號移動式起重機（吊車，每次可吊動一百五
    十噸），協力順地工程行起吊消波塊放入堤岸邊，為從事業務之人。於民國八十
    九年四月二十一日十六時，在該工程第二期工地操作起重機吊放每塊十五公噸重
    之消波塊時，本應注意其操作之起重機係屬重型機械，於操作中，發生消波塊鬆
    脫或操作施力不當，均可能造成吊桿大幅振動，起伏鋼索脫離槽輪，是應隨時注
    意機械鋼索應在槽輪間運作，以免鋼索脫槽夾入縫隙中造成機具運作將鋼索拉斷
    ，而發生危險之情形，而依當時情況天侯良好又無不能注意，竟疏於注意。詎於
    工作中發現機具運作有異，猶無隨時停機仔細檢查，仍施較大捲揚力欲吊起未定
    位之消波塊，致將脫軌捲入槽輪縫隙中鋼索扯斷，吊桿因而失去控制，由上往下
    掉落，而擊中順地工程行所僱用，正在海裡工作之潛水夫陳善心，致其頭部外傷
    、腦挫傷，送醫不治死亡；因認被告涉有刑法第二百七十六條第三項之業務過失
    致死罪嫌。
二、按犯罪事實應依證據認定之，無證據不得推定其犯罪事實。又不能證明被告犯罪
    者，應諭知無罪之判決，刑事訴訟法第一百五十四條、第三百零一條第一項分別
    定有明文。次按認定不利被告之事實，須依積極證據，苟積極證據不足為不利於
    被告事實之認定時，即應為有利於被告之認定，不必有何有利之證據；再按事實
    之認定，應憑證據，如未能發現相當證據，或證據不足證明，自不能以推測或擬
    制之方法，以為裁判基礎，最高法院三十年上字第八一六號、四十年台上字八六
    號分別著有判例足供參照。
三、公訴人認被告涉有上開犯行無非以：被告以操作起重機為業，所操作本件之起重
    機屬大型之機具，且已操作一年多，而操作大型機具本即具較大之危險性，且其
    動力施出量大，被告應隨時注意機具動力與週間相容之各部分機件之正常運作，
    並於發生操作情況有異時，即應隨時停機檢查，乃被告竟於操作中發生鋼索脫槽
    猶不自知，仍勉力操作，以致發生意外，被告顯有過失為其論據；訊據被告對於
    右揭時、地，操作上開起重機時，鋼索斷裂，致棚桿（吊桿）掉落水中擊中被害
    人陳善心之事實固不否認，惟否認有何犯行，辯稱：此為突發事件，伊不知鋼索
    為何會跑到溝槽內致鋼索斷裂等語。
四、經查（一）本件被害人係因被告操作之起重機起伏鋼索斷裂，致吊桿由上往下掉
    落，而擊中在海裡工作之被害人等情，業據被告陳明在卷，並經檢察官督同法醫
    師相驗屬實，制有勘驗筆錄、死亡證明書、驗斷書各乙份附卷可稽，是被害人係
    因本件意外而死亡一節堪以認定。（二）起伏鋼索會斷裂係因「起伏鋼索脫出槽
    輪夾在縫隙中，當吊桿繼續揚起時，起伏馬達之扭力將鋼索強制拉斷」。此業據
    行政院勞委會南區勞工檢查所到場檢查，並有該所中華民國八十九年七月四日八
    九南檢機字第八三二二號函送之職業災害檢查報告書一份附卷可稽；而本件起伏
    鋼索自脫出槽輪夾在縫隙中至鋼索強制拉斷之長度，即夾傷處至斷裂傷之長度不
    到一公尺，起重機之捲筒約轉二、三圈就斷裂，且捲筒每分鐘之速率係三百六十
    轉等事實，業據證人即勞檢所檢查員吳祥輝到庭結證屬實，並有照片附卷可查，
    依此推斷，自起伏鋼索脫出槽輪後約二分之一秒（按捲筒每分鐘三百六十轉，則
    每秒鐘六轉，三轉花費二分之一秒）即將鋼索拉斷，此為一瞬間就發生之事實，
    又鋼索夾在縫隙中時並不會發出巨大之聲響，而鋼索卡住處離駕駛室約三公尺高
    ，在駕駛員之上方，此亦據證人證述綦詳，則被告在駕駛室中既無法從聲音去判
    斷鋼索是否有脫出之情形，亦無法以目測觀察到異狀，則被告對鋼索脫出槽輪致
    鋼索斷裂之意外，按其當時之情節，並無能注意而不注意之情事，是尚難認被告
    有何過失犯行。
    （三）被告當時係依岸上人員蔡慶祥之指揮操作起重機，而蔡慶祥則係依被害人
    拉呼氣管之信號指揮被告，此有上開職業檢查報告書第五點關於災害發生經過之
    記載在卷可按，可證被告對於海中消波塊之情況無從目視，所以需要潛水夫即被
    害人潛入海中對岸上作信號，故本案雖係因消波塊突然鬆脫，荷重突然變輕，致
    吊桿產生上下大幅震盪，才使起伏鋼索脫出，然因消波塊當時已在海中，被告無
    從自岸上觀測是否鬆脫，更無從預測吊桿會因此上下大幅震盪致鋼索脫出，是被
    告對此事之發生無從預見而事先採取任何預防措施。（四）被告於作業前均有檢
    查起重機之機具，是本案並非因起重機保養不當所肇致一節，業據證人證述在卷
    ，並有中華工程公司重機械修理保養記錄冊、檢查結果證明書、履帶起重機每日
    起動前檢查項目表附卷可參，是被告就機械保養維護部分亦無過失。綜上所述，
    本件係因意件而引起，且此意外非被告所能注意，是被告就此意件之發生並無應
    注意並能注意而不注意之過失。此外，復查無其他積極證據足資證明被告有何業
    務過失致死之犯行，被告犯罪不能證明，應為無罪之諭知。
據上論斷，應依刑事訴訟法第三百零一條第一項，判決如主文。
本案經檢察官葉淑文到庭執行職務。
中華      民      國    九十      年      四      月    二十六    日
                                    臺灣高雄地方法院刑事第三庭
                                        法  官  李  淑  惠
右正本證明與原本無異。
如不服本判決，應於判決送達後十日內，向本院提出上訴狀。
                                        書記官  馮  欽  鳳
中      華      民      國    九十      年      四      月    二十六    日


司法院資訊處製作；財團法人民間司法改革基金會備份。
